【裁判字號】    99,訴,622
【裁判日期】    990618
【裁判案由】    妨害性自主罪
【裁判全文】
臺灣高雄地方法院刑事判決               99年度訴字第622號
公  訴  人  臺灣高雄地方法院檢察署檢察官
被      告  乙○○
指定辯護人  本院公設辯護人蘇鴻吉
上列被告因妨害性自主案件，經檢察官提起公訴（98年度偵字第
25310 號），本院判決如下：
    主  文
乙○○成年人故意對少年犯強制性交罪，處有期徒刑年貳月。
    事  實
一、乙○○（綽號小黑）為民國○○年○ 月○○日生，於98年7 月17
    日經不知情之友人顏誌宏介紹而結識年滿16歲、未滿18歲之
    甲女（81年1 月26日生，真實姓名年籍詳卷，警卷代號0000
    甲0000 號）及乙女（不知情，真實姓名年籍詳卷，警卷代號
    0000甲0000B號），並相約至高雄市○○路某處便利商店會合
    後出遊吃宵夜，於98年7 月18日零時許與顏誌宏各騎乘一部
    車牌號碼均不詳之機車，至相約會合之高雄市○○路某處便
    利商店（起訴書誤載為乙女住處），由乙○○搭載甲女、由
    顏誌宏搭載乙女，四人共同騎車出遊，後因遊玩疲累，由乙
    ○○、顏誌宏提議至旅館休息，經甲女、乙女同意後，四人
    於同日4 時13分許，至高雄市三民區○○○路110 號之富翔
    大飯店投宿休息，由甲女、乙女住於205 號房，乙○○、顏
    誌宏住於217 號房，詎乙○○身為成年人，明知甲女為未滿
    18歲之少年，竟基於成年人對少年犯強制性交罪之犯意，與
    甲女、乙女一同進入205 號房內，一再表示欲與甲女同宿，
    並要求乙女至217 號房與顏誌宏同宿，雖經甲女、乙女拒絕
    ，仍一再反覆要求而不肯離去，乙女因精神疲累，不堪其煩
    而離開205 號房入住217 號房，乙○○即鎖上205 號房門，
    並以睡覺為由而躺在床上，甲女為防範乙○○而在床上看電
    視不欲睡覺，但終因疲倦而瞌睡，乙○○趁機以身體撲向甲
    女並將其壓制在床上，甲女驚醒即以雙手捶打反抗並呼叫，
    乙○○以手摀住甲女口部，並強行脫去甲女全部之衣褲，以
    此強暴方式違反甲女之意願，接續將手指及生殖器插入甲女
    之陰道，而強制性交1 次得逞。嗣經甲女以電話聯絡乙女並
    告知遭性侵害，於同日5 時16分許與乙女一同離開富翔大飯
    店，因身心受創而割腕未致重傷，並報警處理，經警循線查
    獲上情。
二、案經甲女及甲女祖母丙女（真實姓名年籍詳卷，警卷代號
    0000甲0000A號）訴由高雄市政府警察局三民第一分局報告臺
    灣高雄地方法院檢察署檢察官偵查後起訴。
    理  由
一、證據能力之認定
    按被告以外之人於審判外之陳述，雖不符刑事訴訟法第159
    條之1 至第159 條之4 之規定，而經當事人於審判程序同意
    作為證據，法院審酌該言詞陳述或書面陳述作成時之情況，
    認為適當者，亦得為證據，刑事訴訟法第159 條之5 第1 項
    亦定有明文。本判決所引用據以認定事實之其他傳聞證據，
    檢察官及被告、辯護人雖知該等證據資料為傳聞證據，但於
    本院審理時均表示同意作為證據，本院審酌該等證據資料製
    作時之情況，尚查無違法不當及證明力明顯過低之瑕疵，認
    為以之作為證據應屬適當，揆諸前開法律規定與說明，爰依
    同法第159 條之5 第1 項規定，認該等證據資料均有證據能
    力。
二、認定犯罪事實所憑證據及理由
    上開事實，業經被告乙○○於本院審理中坦承不諱，核與證
    人即告訴人甲女於警詢、偵查及本院審理中，證人乙女、顏
    誌宏分別於警詢、偵查中證述及證人丙女於偵查、本院審理
    中之證述相符，且有富翔大飯店之住宿登記單及98年7 月18
    日4 時13分許及同日5 時16分許之監視器錄影翻拍相片7 張
    （偵卷23頁、24至30頁）、甲女之長庚醫療財團法人高雄長
    庚紀念醫院受理疑似性侵害事件驗人診斷書（偵卷證物袋）
    在卷可參，足認被告自白與事實相符，應堪採認。又被告為
    78年2 月24日生，甲女為81年1 月26日生，有被告國民身分
    證影本、甲女之年籍資料在卷可憑，可知於98年7 月18日案
    發時，被告為滿20歲之成年人，而甲女為16歲以上未滿18歲
    之少年。是被告所為以強暴方式違反甲女之意願而對甲女強
    制性交1 次之犯行，足堪認定，本案事證明確，應依法論科
    。
三、論罪科刑
  (一)核被告所為，係犯刑法第221 條第1 項之強制性交罪。按「
    如數行為於同時同地或密切接近之時地實施，侵害同一之法
    益，各行為之獨立性極為薄弱，依一般社會健全觀念，在時
    間差距上，難以強行分開，在刑法評價上，以視為數個舉動
    之接續施行，合為包括之一行為予以評價，較為合理，則屬
    接續犯，而為包括之一罪。」、「倘該項犯罪，係由行為人
    以單一行為接續進行，縱令在犯罪完畢以前，其各個舉動已
    與該罪之構成要件相符，但在行為人主觀上，各個舉動不過
    為其犯罪行為之一部分，在刑法評價上，亦以視為數個舉動
    之接續施行，合為包括之一行為予以評價，較為合理，則屬
    接續犯，為包括的一罪。」最高法院86年台上字第3295號判
    例、90年度台上字第6470號判決意旨可佐。本案被告於事實
    欄一所載時、地，於密接之時間內在同一地點，以強暴方法
    違反甲女意願之方式，將手指及生殖器插入甲女陰道，其侵
    害方式相同，所侵害者為同一法益，在刑法評價上以視為數
    個舉動之接續施行，合為包括之一行為予以評價，較為合理
    ，是被告就事實欄一分別以手指及生殖器插入甲女陰道之性
    交行為，應屬強制性交之接續犯，為包括的一罪。次按「成
    年人教唆、幫助或利用兒童及少年犯罪或與之共同實施犯罪
    或故意對其犯罪者，加重其刑至二分之一。但各該罪就被害
    人係兒童及少年已定有特別處罰規定者，不在此限」兒童及
    少年福利法第70條第1 項定有明文。本件案發時被告為成年
    人，明知甲女為未滿18歲之少年，仍故意對甲女犯本件之強
    制性交罪，應依兒童及少年福利法第70條第1 項前段規定加
    重其刑。審酌被告對未滿18歲之甲女，施以強暴手段而強制
    性交，致甲女因羞忿而割腕未致重傷，惟念被告犯後坦承犯
    行，與甲女達成民事和解，以分期給付方式賠償新臺幣（下
    同）20萬元，並已給付其中4 萬元，經甲女表示願予自新機
    會而原諒被告等情，經丙女於本院審判時到庭陳述明確（院
    二卷16頁），且有本院99年4 月27日和解筆錄、甲女之刑事
    陳述狀、本院99年5 月10日公務電話紀錄查詢表（院一卷49
    頁、50頁，院二卷7 頁）在卷可參，可見被告尚有悔意，又
    被告無不法前科，有臺灣高等法院被告前案紀錄表在卷可按
    ，兼酌被告之犯罪動機、手段等一切情狀，認檢察官求處有
    期徒刑3年2月，尚屬妥適，爰量處如主文所示之刑。
  (二)又按刑法第59條之酌量減輕其刑，必於犯罪之情狀，在客觀
    上足以引起一般同情，認為即予宣告法定低度刑期，猶嫌過
    重者，始有其適用，至於被告無前科、犯罪之動機、犯罪之
    手段、犯罪時之年齡、家庭狀況或犯罪後之態度等情狀，僅
    屬刑法第57條所列各款等科刑輕重標準應斟酌之範圍，僅可
    為法定刑內從輕科刑之情狀，不得據為適用刑法第59條酌量
    減輕之理由（最高法院51年台上字第899 號判例、91年度台
    上字第733 號刑事判決意旨參照）。查被告雖於本件案發時
    甫滿20歲，無不法前科，犯後坦承犯行並與甲女和解，固如
    上述，惟依上開說明，均僅屬刑法第57條所列各款量刑輕重
    應斟酌之範圍，且被告為滿足一己性慾，不顧甲女年幼及反
    抗，以強暴手段為性侵害犯行，其犯罪之情狀，在客觀上難
    認有引起同情之處，是辯護人請求本院對被告依刑法第59條
    酌減其刑一節，尚非可採。又緩刑之宣告，以受2 年以下有
    期徒刑、拘役或罰金之宣告為要件，此觀刑法第74條第1 項
    之規定即明，因本件被告宣告刑為2 年以上之有期徒刑，依
    前開說明，即無為緩刑宣告之餘地，辯護人請求本院對被告
    依刑法第74條宣告緩刑一節，亦有未合，附此敘明。
據上論斷，應依刑事訴訟法第299 條第1 項前段，刑法第221 條
第1項 ，兒童及少年福利法第70條第1 項前段，判決如主文。
本案經檢察官丙○○到庭執行職務。
中    華    民    國    99    年    6     月    18    日
                  刑事第十五庭  審判長法  官  莊珮君
                                      法  官  王俊彥
                                      法  官  楊國煜
如不服本判決，應於收受本判決10日內向本院提出上訴書狀，並
應敘述具體理由，如未敘述上訴理由者，應於上訴期間屆滿後20
日內補提理由書狀於本院（均須依他造當事人之人數附繕本）「
切勿逕送上級法院」。
以上正本證明與原本無異。
中    華    民    國    99    年    6     月    18    日
                                      書記官  王芷鈴

附錄本判決論罪科刑之法條：

刑法第221條
對於男女以強暴、脅迫、恐嚇、催眠術或其他違反其意願之方法
而為性交者，處三年以上十年以下有期徒刑。
前項之未遂犯罰之。

兒童及少年福利法第70條
成年人教唆、幫助或利用兒童及少年犯罪或與之共同實施犯罪或
故意對其犯罪者，加重其刑至二分之一。但各該罪就被害人係兒
童及少年已定有特別處罰規定者，不在此限。
對於兒童及少年犯罪者，主管機關得獨立告訴。

司法院資訊處製作；財團法人民間司法改革基金會備份。
